臺灣臺南地方法院刑事判決
110年度交訴字第77號
公  訴  人  臺灣臺南地方檢察署檢察官
被      告  翁聰林




上列被告因公共危險案件，經檢察官提起公訴（110年度偵字第7
901號），被告於本院準備程序就被訴事實為有罪之陳述，經本
院合議庭裁定改由受命法官獨任進行簡式審判程序，判決如下：
    主  文
翁聰林犯肇事致人傷害逃逸罪，累犯，處有期徒刑拾月。
    事  實
一、翁聰林前因過失傷害、肇事逃逸等案件，經分別判處罪刑確
    定，再經臺灣南投地方法院以106年度聲字第306號裁定應執
    行有期徒刑1年10月確定，入監執行後，於民國108年4月16
    日假釋，108年9月25日保護管束期滿假釋未經撤銷而執行完
    畢。詎猶不思悛悔，其於109年11月14日上午10時5分（起訴
    書誤載為10月14日6時44分）許，駕駛車號000-000號機車沿
    嘉義縣義竹鄉某無名道路由東北往西南方向行駛，行經該路
    與另一無名道路及新163線縣道之三岔路口時，因疏未注意
    車前狀況即逕自前行，適林世祥駕駛車號000-000號機車沿
    另一無名道路由西北往東南方向行至該處，見狀閃避不及，
    兩車發生碰撞，致林世祥人、車倒地，受有右足部挫傷及擦
    傷之傷害（翁聰林所涉過失傷害罪嫌另經檢察官為不起訴處
    分確定）；詎翁聰林明知已肇事致林世祥受傷，竟僅下車將
    林世祥之機車扶起，卻未加以即時救護或通知救護車送醫，
    亦未報警、留下姓名或聯絡方式等個人資料，復未停留於現
    場等候員警處理，即基於肇事逃逸之犯意，逕行駕駛車號00
    0-000號機車離開現場而逃逸。嗣經警據報循線查悉上情。
二、案經林世祥訴由嘉義縣警察局布袋分局報告臺灣嘉義地方檢
    察署檢察官呈請臺灣高等檢察署臺南檢察分署檢察長令轉臺
    灣臺南地方檢察署檢察官偵查起訴。
    理  由
一、按本件被告翁聰林所犯為死刑、無期徒刑、最輕本刑3年以
    上有期徒刑以外之罪，亦非高等法院管轄之第一審案件，其
    於準備程序就被訴事實為有罪之陳述，經告知簡式審判程序
    之旨，並聽取檢察官及被告之意見後，本院合議庭依刑事訴
    訟法第273條之1第1項規定裁定進行簡式審判程序，是本案
    之證據調查，依同法第273條之2規定，不受同法第159條第1
    項、第161條之2、第161條之3、第163條之1，及第164條至
    第170條所規定證據能力認定及調查方式之限制，合先敘明
    。
二、上開犯罪事實，業據被告於警詢、偵查、本院準備程序及審
    理中均坦承不諱，並有證人即被害人林世祥於警詢及偵查中
    之證述、證人即目擊者李正堅於警詢中之證述可供參佐（警
    卷第7至13頁，偵卷㈠即臺灣嘉義地方檢察署卷第45頁），且
    有長庚醫療財團法人嘉義長庚紀念醫院診斷證明書、監視器
    錄影畫面擷取照片及錄影檔案、道路交通事故現場圖、道路
    交通事故調查表㈠及調查報告表㈡、車輛詳細資料報表在卷可
    稽（警卷第14至16頁、第18至20頁、第25至26頁），堪認被
    告任意性之自白確與事實相符，堪以採信。又按刑法第185
    條之4之肇事致人死傷逃逸罪，其立法目的在促使駕駛人於
    交通事故發生後，能對被害人即時救護，俾減少死傷，並保
    障被害人權益及維護交通安全，故駕駛人不得自認被害人並
    未受傷或傷勢無礙，不待確認被害人已否獲得救護，亦未等
    候執法人員到場處理，而未經被害人同意，即逕自離去（最
    高法院104年度臺上字第2746號判決意旨參照）；查被告既
    於駕駛機車過程中發生上開事故，致被害人受傷，依前揭判
    決意旨，自負有即時救護及事故後在場之義務，詎被告竟未
    對被害人施以救護措施或報警，亦未等候執法人員到場處理
    或留下個人聯絡資訊，旋即逕自離開，其主觀上顯有肇事逃
    逸之認識與決意，客觀上亦有逃離事故現場之行為至明。是
    本件事證明確，被告上開犯行洵堪認定，應予依法論科。
三、論罪科刑：
  ㈠核被告所為，係犯刑法第185條之4之肇事致人傷害逃逸罪。
    至司法院釋字第777號解釋意旨固謂：非因駕駛人之故意或
    過失所致事故之情形是否構成刑法第185條之4所規定之「肇
    事」，尚非一般受規範者所得理解或預見，於此範圍內，其
    文義有違法律明確性原則，此違反部分應自該解釋公布之日
    起失其效力；然依該解釋意旨，刑法第185條之4就「駕駛人
    因故意或過失肇致事故」致人傷亡而逃逸之處罰部分，因無
    前述不明確之情形，即仍屬現行有效之法律。本件被告對於
    上開事故之發生確屬有過失，有前引證據資料足資佐證，其
    於過失肇事致人受傷後逃逸，自仍有刑法第185條之4規定之
    適用，附此敘明。
  ㈡次按司法院釋字第775號解釋係指個案雖合於累犯要件，惟應
    量處最低法定刑、又不符合刑法第59條減輕規定之情形，法
    院始應依此解釋意旨裁量不予加重最低本刑（最高法院108
    年度臺上字第2677號、109年度臺上字第363號判決意旨參照
    ）。被告前於108年9月25日曾受事實欄「一」所述之有期徒
    刑執行完畢，有臺灣高等法院被告前案紀錄表附卷足參，其
    於5年以內故意再犯本件有期徒刑以上之罪，為累犯。參酌
    被告前所執行者即包含前案肇事逃逸罪之刑期，竟未能自刑
    之執行記取教訓而再犯本案，可見其刑罰反應力格外薄弱，
    自我控管之能力欠缺，主觀上有特別之惡性；且被告所犯上
    開之罪另經依法減刑（詳後述），揆諸前揭判決意旨，尚無
    應依司法院釋字第775號解釋意旨裁量不予加重最低本刑之
    情形，爰仍依刑法第47條第1項規定加重其刑。
  ㈢被告所犯上開之罪法定刑為1年以上7年以下有期徒刑，而同
    為肇事逃逸者，其原因動機不一，犯罪情節亦未必盡同，危
    害社會之程度自屬有異，所科處之法定最低本刑卻同為1年
    之有期徒刑，不可謂不重，若不分犯罪情節輕重，概處以上
    開法定刑，難免輕重失衡，倘個案情狀有可憫恕而情輕法重
    之情形，於裁判時自得適用刑法第59條規定酌量減輕其刑，
    以避免過嚴之刑罰。被告上開肇事致人受傷而逃逸之行為，
    固於法不容，然自被害人所受傷勢及事故後續處理情形觀之
    ，被害人於事故受傷後意識清楚，未喪失行動能力，且有他
    人在場協助，被告亦曾短暫停留於現場而已知有他人報警及
    通報救護車（參警卷第5頁），是被告上開犯行所造成之危
    害尚輕，與肇事致人受傷，猶任由傷重之被害人倒臥於道路
    上不顧，致生生命危險之情節，尚屬有別，其可受非難之程
    度顯然較為輕微；被害人復於偵查中即表明撤回對被告之所
    有告訴（參偵卷㈠第45頁），已無追究被告之刑事責任之意
    ，故綜上情形，應認被告上開犯罪情狀足可憫恕，若予宣告
    上開法定最低度之刑猶嫌過重，故依刑法第59條規定酌量減
    輕其刑，並依法先加後減之。
  ㈣茲審酌被告駕駛機車發生交通事故，致被害人受有前述傷勢
    後，仍未報警、協助救護、留存個人聯絡資訊或留待員警前
    來事故現場為必要之處理，旋即逃逸，罔顧他人生命、身體
    之安全，殊為不該，且顯見其守法意識薄弱，惟念被告犯後
    始終坦承犯行不諱，非無悔意，兼衡被告之犯罪情節、對被
    害人造成之危害、被害人已無意再追究之客觀情形，暨被告
    自陳學歷為高中肄業，入監前從事清洗太陽能發電板之工作
    ，育有2子均已成年，無人需其扶養或照顧（參本院卷第59
    頁）之智識程度、家庭生活狀況等一切情狀，量處如主文所
    示之刑，以示懲儆。
  ㈤末按司法院釋字第777號解釋意旨雖另認：102年修正公布之
    刑法第185條之4規定，一律以1年以上7年以下有期徒刑為其
    法定刑，致對犯罪情節輕微者無從為易科罰金之宣告，對此
    等情節輕微個案構成顯然過苛之處罰，於此範圍內，不符憲
    法罪刑相當原則，與憲法第23條比例原則有違；此違反部分
    ，應自該解釋公布之日起，至遲於屆滿2年時，失其效力。
    但本院審酌相關情節後，認應量處被告如主文所示之刑，並
    無上開解釋意旨所指對情節輕微個案構成顯然過苛處罰之情
    形，自仍應依法判決，併此指明。
據上論斷，應依刑事訴訟法第273條之1第1項、第299條第1項前
段，刑法第185條之4、第47條第1項、第59條，判決如主文。
本案經檢察官江孟芝提起公訴，檢察官林容萱到庭執行職務
中　　華　　民　　國　　110 　年　　5 　　月　　27　　日
　　　　　　　　　      刑事第四庭   法　官　 蔡盈貞
以上正本證明與原本無異。
如不服本判決應於收受本判決後20日內向本院提出上訴書狀，並
應敘述具體理由。其未敘述上訴理由者，應於上訴期間屆滿後20
日內向本院補提理由書狀（均須按他造當事人之人數附繕本）「
切勿逕送上級法院」。 
 　　　　　　　　　　　　　　　　    書記官　 林耿慧　
中　　華　　民　　國　　110 　年　　5 　　月　　27　　日
附錄所犯法條：
刑法第185條之4　　　　　　　
駕駛動力交通工具肇事，致人死傷而逃逸者，處1年以上7年以下
有期徒刑。